臺灣新北地方法院刑事判決
111年度訴字第996號
公  訴  人  臺灣新北地方檢察署檢察官
被      告  吳宗倫


選任辯護人  蔡旺霖律師
上列被告因違反毒品危害防制條例案件，經檢察官提起公訴（11
1年度偵字第1221、1222號），本院判決如下：
    主  文
吳宗倫共同犯運輸第三級毒品罪，處有期徒刑貳年。扣案如附表
編號1至3備註欄所示之物均沒收。
    事  實
一、緣真實姓名年籍不詳、自稱「王偉安」之成年人，於民國11
    0年11月30日下午5、6時許，在新北市新莊區瓊泰路附近之
    全家便利商店，將如附表編號1、2所示之咖啡包交付吳宗倫
    ，委託吳宗倫將該咖啡包運送至新北市○○區○○路0段00號（
    即統一超商碧潭門市），並約定吳宗倫於抵達上開指定地點
    後再以電話聯繫「王偉安」，由「王偉安」通知收貨人出面
    向吳宗倫收取上開咖啡包。吳宗倫依其智識程度及社會經驗
    ，預見如附表編號1、2所示之咖啡包內可能分別含有第三級
    毒品硝甲西泮（即硝甲氮平，Nimetazepam）及4-甲基甲基
    卡西酮（4-methylmethcathinone、Mephedrone、4-MMC）等
    成份，竟基於運輸第三級毒品之不確定故意，並與「王偉安
    」共同基於上開犯意之聯絡，依「王偉安」之指示，於同年
    12月1日晚間攜帶如附表編號1、2所示咖啡包，騎乘車牌號
    碼000-0000號機車自新北市○○區○○街00巷00弄0號2樓其住處
    出發開始運送上開咖啡包，迄翌（2）日0時5分許，吳宗倫
    騎乘上開機車行經新北市中和區臺64線往新店方向下橋終點
    處，因未領有合法駕駛執照而為警攔查，經徵得吳宗倫同意
    後對其實施搜索，並扣得如附表所示之物，始循線查知上情
    。
二、案經新北市政府警察局中和分局報請臺灣新北地方檢察署檢
    察官偵查起訴。
    理  由
一、關於證據能力之意見：
  ㈠按被告以外之人於審判外之言詞或書面陳述，除法律有規定
    者外，不得作為證據，刑事訴訟法第159條第1項固有明文。
    惟被告以外之人於審判外之陳述，經當事人於審判程序同意
    作為證據，法院審酌該言詞陳述或書面陳述作成時之情況，
    認為適當者，亦得為證據；當事人、代理人或辯護人於法院
    調查證據時，知有上開刑事訴訟法第159條第1項不得為證據
    之情形，而未於言詞辯論終結前聲明異議者，視為有前項之
    同意，刑事訴訟法第159條之5亦有明文。查本判決認定事實
    所引用之被告以外之人於審判外之陳述，雖屬傳聞證據，因
    檢察官、被告吳宗倫（下稱被告）及辯護人於本院準備程序
    及審判期日均表示同意作為證據，迄言詞辯論終結時，均未
    聲明異議（本院卷第75-76、156頁），本院審酌各該證據作
    成之情況，並無非法取證或證明力明顯偏低之瑕疵，以之作
    為證據，應屬適當，依前揭法條規定，認有證據能力。
  ㈡次按刑事訴訟法第159條至第159條之5有關傳聞法則之規定，
    乃對於被告以外之人於審判外之言詞或書面陳述之供述證據
    所為之規範；至非供述證據之書證、物證則無傳聞法則規定
    之適用，如該非供述證據非出於違法取得，並已依法踐行調
    查程序，即不能謂其無證據能力。查下列非供述證據，並無
    證據證明有出於違法取得之情形，且兩造及辯護人亦不爭執
    證據能力，復經本院依法踐行調查程序，自均有證據能力。
二、認定本案犯罪事實之證據及理由
  ㈠上揭犯罪事實，業據被告於警詢、偵查及本院審理時均自白
    不諱（見111年度偵字第1221號卷〔下稱偵卷〕第16-23、126-
    127頁、本院卷第74-78、155-159頁），並有新北市政府警
    察局中和分局扣押物品目錄表（偵卷第35、43頁）、車牌號
    碼000-0000號機車之車輛詳細資料報表（偵卷第79頁）、查
    獲暨蒐證照片18張（偵卷第81-89頁）、新北市政府警察局1
    11年1月19日新北警資字第1110136923號函及所附上開機車
    之車行紀錄（偵卷第141-143頁）附卷可稽。又如附表編號1
    所示之咖啡包1包（Off-White粉紅/藍色漸層logo圖樣包裝
    ，經鑑定結果含第三級毒品硝甲西泮（硝甲氮平）成分，驗
    前淨重3.47公克、取1.21公克鑑驗用罄，驗餘淨重2.26公克
    ，而如附表編號2所示有「高濃度」等字樣包裝之咖啡包20
    包，經鑑定結果含第三級毒品4-甲基甲基卡西酮成分，驗前
    總淨重94.44公克，驗前總純質淨重約0.94公克，取樣1.44
    公克鑑定用罄，驗餘總淨重93公克，有內政部警政署刑事警
    察局111年6月2日刑鑑字第1110028986號鑑定書1份在卷可憑
    （偵卷第171-172頁）。至於卷附臺北榮民總醫院111年1月1
    3日北榮毒鑑字第C0000000號毒品成分鑑定書（偵卷第173頁
    ）雖認為如附表編號1所示之咖啡包檢出第三級毒品3,4-亞
    甲基雙氧苯基乙基胺戊酮（N-Ethylpentylone）成分，惟該
    醫院嗣於111年5月25日以北榮毒鑑字第C0000000_R號毒品成
    分鑑定書-檢出成分1紙（本院卷第105頁）取代上開北榮毒
    鑑字第C0000000號毒品成分鑑定書，並更正表示如附表編號
    1所示之咖啡包檢出尚未列管之N,N-二甲基戊烯成分，然該
    醫院於111年10月25日以北總內字第1110005150號函說明該
    院檢驗扣案之被告毒品之鑑定書有誤，爾後處理修正報告事
    宜，當依衛生福利部食品藥物管理署111年9月27日「檢驗報
    告核發作業應注意事項」辦理，有該函1份在卷可考（本院
    卷第103頁），是臺北榮民總醫院之上開鑑定書2份既有錯誤
    更正之情形，均難遽予憑採。反之，內政部警政署刑事警察
    局於111年10月31日以刑鑑字第1117024149號函表示該局之1
    11年6月2日刑鑑字第1110028986號鑑定書經確認結果無誤，
    有該局111年10月31日以刑鑑字第1117024149號函1紙附卷足
    憑（本院卷第107頁），是該局111年6月2日刑鑑字第111002
    8986號鑑定書應較為正確可採。準此，扣案如附表編號1所
    示之咖啡包應係含第三級毒品4-甲基甲基卡西酮成分無訛，
    起訴書認附表編號1所示之咖啡包含有第三級毒品3,4-亞甲
    基雙氧苯基乙基胺戊酮及微量硝甲西泮（硝甲氮平）成分乙
    節，容有誤會，併予敘明。
　㈡按毒品危害防制條例所稱「運輸」，概念上應如何予以闡釋
    ，固非無爭議；惟其既係刑事法上之「構成要件」，自應基
    於當代共通之學理，或本乎相關之法規，而為合乎立法本旨
    之闡釋，要非單純語意學上之解釋所能解決；而運輸毒品，
    按照舊刑法之立法例，原限於「自外國販運」或「自外國輸
    入及輸出於外國」而言，嗣後為防止煙毒之蔓延，廢止前之
    禁煙治罪暫行條例始擴張其範圍，不僅處罰國際間之轉運及
    輸送毒品行為，即便是國內之運輸，亦在規範之內。而現行
    毒品危害防制條例之立法目的，既在拔毒品貽害之本，杜絕
    流入之途，即著重毒品來源之截堵，以求禍害之根絕，解釋
    上固應從同；且不論是否意在圖利，究係為人抑或為己，更
    不論其運輸方法究為海運、空運、陸運或海陸空聯運，皆包
    括在內（最高法院102年度台上字第961號判決參照）。查「
    王偉安」委託被告於深夜12時至翌日凌晨零時許，騎乘機車
    運送上開咖啡包至新北市○○區○○路0段00號統一超商碧潭門
    市，並約定被告於抵達指定地點後再以電話聯繫「王偉安」
    ，由「王偉安」通知收貨人出面向被告收取上開咖啡包，其
    運送及交貨之時間係通常人睡眠休息之時段，且交貨之地點
    並非收貨人之住處，「王偉安」又未將收貨人之聯絡方式告
    知被告，是本件運送物品之方式及過程悖於常情事理及正常
    交易習慣，顯屬可疑。又被告曾因販賣第三級毒品未遂，經
    臺灣臺北地方法院以108年度訴字第791號判決處有期徒刑1
    年9月，緩刑4年，緩刑期間付保護管束，並應於判決確定日
    起2年內，向檢察官指定之政府機關、政府機構、行政法人
    、社區或其他符合公益目的之機構或團體，提供120小時之
    義務勞務，於109年3月19日確定，有臺灣高等法院被告前案
    紀錄表附卷可考，是依被告之智識程度及社會經驗，應預見
    「王偉安」委託其運送之咖啡包可能含有第三級毒品成分。
    況且被告於偵查中坦承：當天我有懷疑那些東西是毒品；我
    有看過毒品咖啡包類似的東西等情（偵卷第126頁），又於
    本院審理時供稱：我與「王偉安」是在朋友聚餐的時候認識
    的，沒有什麼交情；我有懷疑如附表編號1、2所示咖啡包裡
    面含有第三級毒品成分，所以才把其中10包放在褲管裡，怕
    被警方查獲等情（本院卷第155-156頁），是被告確有運輸
    第三級毒品之不確定故意，灼然至明。
　㈢綜上所述，被告之任意性自白，核與事實相符。本案事證明
    確，被告之犯行洵堪認定，應依法論科。
三、論罪科刑：
  ㈠按硝甲西泮（硝甲氮平，Nimetazepam）及4-甲基甲基卡西酮
    （4-methylmethcathinone、Mephedrone、4-MMC）均為毒品
    危害防制條例第2條第2項第3款列管之第三級毒品。又運輸
    行為之既遂、未遂，以已否起運為準，不以到達目的地為要
    件（最高法院95年台上字第3050號判決參照）。被告於110
    年12月1日晚間攜帶如附表編號1、2所示咖啡包，騎乘機車
    自新北市○○區○○街00巷00弄0號2樓其住處出發開始運送上開
    咖啡包，迄翌（2）日0時5分許，行經新北市中和區臺64線
    往新店方向下橋終點處時為警查獲，依上開說明，其運輸第
    三級毒品之行為，已經既遂。是核被告所為，係犯毒品危害
    防制條例第4條第3項之運輸第三級毒品罪。被告與成年人「
    王偉安」間有犯意之聯絡及行為之分擔，為共同正犯。又被
    告持有如附表編號1、2所示之第三級毒品合計純質淨重未達
    5公克以上，是其持有第三級毒品之行為不構成犯罪，公訴
    意旨認被告持有第三級毒品之低度行為，為其運輸之高度行
    為所吸收，不另論罪云云，容有誤會。又「王偉安」係於11
    0年11月30日下午5、6時許，在新北市新莊區瓊泰路附近之
    全家便利商店，將如附表編號1、2所示之咖啡包交付被告，
    委託被告將該咖啡包運送至新北市○○區○○路0段00號，並約
    定被告於抵達上開指定地點後再以電話聯繫「王偉安」，由
    「王偉安」通知收貨人出面向吳宗倫收取上開咖啡包，嗣被
    告於同年12月1日晚間攜帶上開咖啡包，騎乘機車自新北市○
    ○區○○街00巷00弄0號2樓其住處出發開始運送上開咖啡包等
    情，業據被告於警詢、偵查及本院準備程序供述明確（偵12
    21號卷第18-20、103頁、本院卷第77頁）。是起訴書記載「
    王偉安」係於110年12月1日前某日時許，在新北市新莊區之
    新莊夜市附近，將如附表編號1、2所示之咖啡包交付被告，
    委託被告將咖啡包運送至新北市新店區某址處所，且騎乘前
    述機車自新北市新莊區瓊泰路及中正路一帶起運上開咖啡包
    云云，稍有未洽，應予更明。
  ㈡毒品危害防制條例第17條第2項規定：「犯第4條至第8條之罪
    於偵查及歷次審判中均自白者，減輕其刑。」查被告於警詢
    、偵查及本院審理時均自白本件運輸第三級毒品之犯行（
　　見偵卷第16-23、126-127頁、本院卷第74-78、155-159頁）
    ，自應依毒品危害防制條例第17條第2項規定減輕其刑。
  ㈢復按犯罪之情狀顯可憫恕，認科以最低度刑仍嫌過重者，得
    酌量減輕其刑，刑法第59條定有明文。又刑事審判旨在實現
    刑罰權之分配正義，故法院對有罪被告之科刑，應符合罪刑
    相當之原則，使輕重得宜，罰當其罪，以契合社會之法律感
    情，此所以刑法第57條明定科刑時應審酌一切情狀，尤應注
    意該條所列10款事項以為科刑輕重之標準，並於同法第59條
    賦予法院以裁量權，如認犯罪之情狀可憫恕者，得酌量減輕
    其刑，俾使法院就個案之量刑，能斟酌至當。而刑法第59條
    規定犯罪之情狀可憫恕者，得酌量減輕其刑，其所謂「犯罪
    之情狀」，與同法第57條規定科刑時應審酌之一切情狀，並
    非有截然不同之領域，於裁判上酌減其刑時，應就犯罪一切
    情狀（包括第57條所列舉之10款事項），予以全盤考量，審
    酌其犯罪有無可憫恕之事由（即有無特殊之原因與環境，在
    客觀上足以引起一般同情，以及宣告法定低度刑，是否猶嫌
    過重等等），以為判斷。又運輸第三級毒品罪之法定本刑，
    就徒刑而言，為7年以上有期徒刑。惟同為運輸第三級毒品
    之人，犯罪情節未必盡同，或有跨國長途或大量運輸者，亦
    有小量或短程運輸之分，甚或有為賺取類如小額跑腿費之臨
    時受託運輸者，其運輸行為所造成危害社會之程度自屬有異
    ，法律對此類犯罪所設之法定最低本刑相同，不可謂不重，
    於此情形，倘依其情狀處以適度之有期徒刑，即足以懲儆，
    並可達防衛社會之目的者，自非不可依客觀之犯行與主觀之
    惡性二者加以考量其情狀，斟酌是否有可憫恕之處，適用刑
    法第59條之規定酌量減輕其刑，期使個案裁判之量刑，能斟
    酌妥當，符合比例原則。查被告運輸第三級毒品犯行，雖助
    長毒品流通，有戕害國人健康之虞，固應非難，然被告所運
    輸之第三級毒品之純質淨重甚低，且其主觀上係基於不確定
    故意為之，又於運送至目的地之前即為警逮捕，尚未將毒品
    擴散，且未收取運送之報酬，是被告之犯罪情節實屬輕微，
    若逕對被告所犯運輸第三級毒品罪依毒品危害防制條例第17
    條第2項規定減輕其刑後之最低刑度即有期徒刑3年6月，實
    嫌過重，尚有可資憫恕之處，爰適用刑法第59條規定，遞減
    輕其刑。
　㈣毒品危害防制條例第17條第1項規定：「犯第4條至第8條、第
    10條或第11條之罪，供出毒品來源，因而查獲其他正犯或共
    犯者，減輕或免除其刑。」其立法旨意在於鼓勵被告具體提
    供其毒品上游，擴大追查毒品來源，俾有效斷絕毒品之供給
    ，以杜絕毒品泛濫，祇須被告願意供出毒品來源之上手，因
    而查獲其他正犯或共犯者，即可邀減輕或免除其刑之寬典。
    惟所謂「供出毒品來源，因而查獲」，係指被告翔實供出毒
    品來源之具體事證，因而使有偵查（或調查）犯罪職權之公
    務員知悉而對之發動偵查（或調查），並因而查獲者而言。
    而其中所言「查獲」，除指查獲該其他正犯或共犯外，並兼
    及被告所指其毒品來源其事。查被告固於警詢、偵查及本院
    審理時指稱如附表編號1、2所示之第三級毒品係「王偉安」
    所交付並委託其運送等情在卷。惟新北市政府警察局中和分
    局員山派出所員警經溯源被告供稱之毒品來源「王偉安」，
    後續並無查獲任何資訊，亦無查獲任何毒品上游情形，有新
    北市政府警察局中和分局111年9月13日新北警中刑字第1114
    690070號函及所附職務報告1份附卷可稽（本院卷第57-59頁
    ），且臺灣新北地方檢察署亦因被告於偵查中並未具體指明
    足資識別「王偉安」之個人資料，故無從依其供述查獲相關
    共犯或正犯，有該署111年9月20日新北檢增閏111偵1221字
    第1119100937號函1紙附卷可憑（本院卷第69頁）。準此，
    有偵查（或調查）犯罪之公務員或機關並未因被告供出毒品
    來源，因而查獲其他正犯或共犯之情形，則依上開說明，被
    告尚不符合毒品危害防制條例第17條第1項減輕或免除其刑
    之規定。
　㈤茲以被告之責任為基礎，審酌被告曾因販賣第三級毒品案件
    ，經臺灣臺北地方法院以108年度訴字第791號判決處有期徒
    刑1年9月，緩刑4年，緩刑期間付保護管束，並應於判決確
    定日起2年內，向檢察官指定之政府機關、政府機構、行政
    法人、社區或其他符合公益目的之機構或團體，提供120小
    時之義務勞務，於109年3月19日確定，有臺灣高等法院被告
    前案紀錄表附卷可考，竟於緩刑期間不知悛悔，無視國家防
    制毒品危害之禁令，基於運輸第三級毒品之不確定故意，受
    「王偉安」之委託，而自新北市○○區○○街00巷00弄0號2樓其
    住處出發開始運送第三級毒品，欲送至新北市○○區○○路0段0
    0號（即統一超商碧潭門市），惟中途於新北市中和區臺64
    線往新店方向下橋終點處即為警查獲，其運輸之路程尚短，
    且所運輸如附表編號1、2所示咖啡包內所含第三級毒品之純
    質淨重甚低，且被告未獲得任何報酬，兼衡被告自陳其教育
    程度係高職畢業，目前從事廚師工作，家庭經濟狀況勉持（
    見本院卷第159頁），暨犯後坦承犯行，態度尚稱良好等一
    切情狀，量處如主文所示之刑。
四、沒收：
　㈠按違禁物，不問屬於犯罪行為人與否，沒收之，刑法第38條
    第1 項定有明文。查扣案如附表編號1、2備註欄所示之物，
    均經鑑驗含有如附表編號1、2所示之第三級毒品成分，且係
    被告犯運輸第三級毒品罪所持有之物，自屬違禁物，均應依
    上開規定宣告沒收。又包覆第三級毒品之外包裝袋，因難以
    與所盛裝之第三級毒品完全析離，且無析離之實益與必要，
    應一併沒收之。至於鑑驗耗損之毒品因已不存在，毋庸再諭
    知沒收。　
　㈡毒品危害防制條例第19條第1項規定：「犯第4條至第9條、第
    12條、第13條或第14條第1項、第2項之罪者，其供犯罪所用
    之物，不問屬於犯罪行為人與否，均沒收之。」查被告運輸
    第三級毒品時，係以其所有如附表編號3所示之行動電話與
    「王偉安」聯繫並見面收受如附表編號1、2所示之毒咖啡包
    ，且約定被告如運送抵達上開指定地點後再以附表編號3所
    示電話聯繫「王偉安」，由「王偉安」通知收貨人出面向被
    告收取上開咖啡包等情，業據被告供明在卷（偵卷第18頁、
    本院卷第77、155頁），是如附表編號3所示之物係被告所有
    、供本案犯罪所用之物，應依毒品危害防制條例第19條第1
    項規定宣告沒收。
　㈢至於扣案如附表編號4、5所示之物，被告陳稱均屬其朋友所
    有，且未曾作為本案之犯罪工具（偵卷第18-19頁、本院卷
    第77頁），查無積極事證足認如附表編號4、5所示之物係被
    告供運輸第三級毒品所用之物，爰均不予宣告沒收。　
據上論斷，應依刑事訴訟法第299條第1項前段，判決如主文。
本案經檢察官高肇佑提起公訴，檢察官宋有容到庭實行公訴。
中　　華　　民　　國　　111 　年　　12 　　月　21   　日
                  刑事第六庭  審判長法　官  樊季康
　　　　　　　　　                  法  官  楊展庚
　　　　　　　　　                  法  官  林琮欽 
上列正本證明與原本無異。
如不服本判決，應於判決送達後20日內敘明上訴理由，向本院提
出上訴狀 (應附繕本) ，上訴於臺灣高等法院。其未敘述上訴理
由者，應於上訴期間屆滿後20日內向本院補提理由書「切勿逕送
上級法院」。
                                    書記官　黃莉涵
中　　華　　民　　國　　111 　年　　12　　月　　22　　日
附錄本案論罪科刑法條全文：
毒品危害防制條例第4條
製造、運輸、販賣第一級毒品者，處死刑或無期徒刑；處無期徒
刑者，得併科新臺幣3千萬元以下罰金。
製造、運輸、販賣第二級毒品者，處無期徒刑或10年以上有期徒
刑，得併科新臺幣1千5百萬元以下罰金。
製造、運輸、販賣第三級毒品者，處7年以上有期徒刑，得併科
新臺幣1千萬元以下罰金。
製造、運輸、販賣第四級毒品者，處5年以上12年以下有期徒刑
，得併科新臺幣5百萬元以下罰金。
製造、運輸、販賣專供製造或施用毒品之器具者，處1年以上7年
以下有期徒刑，得併科新臺幣1百50萬元以下罰金。
前五項之未遂犯罰之。
附表：
編號 扣案物品之名稱及數量 備註 1 含第三級毒品硝甲西泮（硝甲氮平）成分之毒咖啡包1包（Off-White粉紅/藍色漸層logo圖樣包裝，驗前淨重3.47公克、取1.21公克鑑驗用罄，驗餘淨重2.26公克）。 左列毒咖啡包1包(驗餘淨重2.26公克)。 2 含第三級毒品4-甲基甲基卡西酮成分之毒咖啡包20包（有「高濃度」等字樣之包裝，驗前總淨重94.44公克，驗前總純質淨重約0.94公克，取樣1.44公克鑑定用罄，驗餘總淨重93公克）。 左列毒咖啡包20包（驗餘總淨重93公克）。 3 藍色iPhone手機1支（含行動電話門號0000000000號SIM卡1張）  如左。 4 白色iPhone手機1支（無SIM卡） 與本案無關。 5 黑色iPhone手機1支（無SIM卡） 與本案無關。